臺灣高等法院刑事裁定　　　　　　　　　96年度抗字第1193號
抗　告　人
即　自訴人　辛○○
受　判決人
即　被　告　乙○○
　　　　　　丙○○
　　　　　　庚○○　（已歿）
　　　　　　　　　　原住花蓮縣.
　　　　　　戊○○
　　　　　　癸○○
　　　　　　壬○○
　　　　　　己○○
相　對　人　甲○○
　　　　　　丁○○
上列抗告人因聲請再審案件，不服台灣板橋地方法院中華民國96
年8月15日裁定（96年度聲再字第25號），提起抗告，本院裁定
如下：
    主  文
原裁定關於庚○○部分撤銷。
其他抗告駁回。
    理  由
一、抗告人聲請再審意旨詳如附件聲請再審狀所載。
二、原裁定以：
(一)被告即受判決人乙○○、戊○○、癸○○、壬○○、己○○
    部分：
  (1)按受判決人之不利益聲請再審，於判決確定後，經過刑法第
    八十條第一項期間二分之一者，不得為之；法院認聲請再審
    之程序違背規定者，應以裁定駁回之，刑事訴訟法刑事訴訟
    法第四百二十五條、第四百三十三條分別定有明文。
  (2)原確定判決即聲請人自訴乙○○、戊○○、癸○○、壬○○
    、己○○五人殺人等案件，前經原審法院於八十年一月十四
    日以七十九年度自字第五四六號判決自訴不受理，因自訴人
    不服提起上訴，經本院於八十年六月二十七日以八十年度上
    訴字第二七三三號判決上訴駁回，自訴人不服提起上訴，經
    最高法院於八十年十二月四日以八十年度臺上字第五六四九
    號判決上訴駁回確定在案，有本院被告前案紀錄表各一份在
    卷可稽，而聲請人自訴受判決人乙○○、戊○○、癸○○、
    壬○○、己○○，分別犯有教唆殺人、偽造文書、違反著作
    權法、湮滅隱匿刑事證據等罪（按聲請人係自訴受判決人戊○○偽造文書及違反著作權法罪，自訴受判決人癸○○濫權
    致人於死罪，自訴受判決人己○○登載不實及湮滅、隱匿刑
    事證據罪，自訴受判決人壬○○湮滅、隱匿刑事證據罪），
    其追訴權時效，依民國（下同）九十四年二月二日修正公布
    並於九十五年七月一日施行前之刑法（下簡稱修正前刑法）
    第八十條第一項各款規定，最長者為殺人罪之二十年（上開
    刑法追訴權時效之規定，參照修正後刑法第二條第一項前段
    規定，應適用行為時之法律即修正前刑法第八十條規定），
    是以抗告人於前開判決確定，經修正前刑法第八十條第一項
    各款所定期間二分之一後即九十六年八月八日，始向原審法
    院具狀聲請再審，有蓋有原審法院收狀戳之聲請再審狀在卷
    可稽，揆諸首開規定，此部分聲請再審程序為不合法，應予
    駁回。
(二)被告即受判決人丙○○部分：
  (1)按為被告之不利益聲請再審者，以被告受已受有罪、無罪、
    免訴或不受理之確定判決者為限，刑事訴訟法第四百二十二
    條定有明文。
  (2)本件受判決人丙○○部分，原確定判決係以管轄錯誤為由，
    移送臺灣臺北地方法院確定在案，有原審法院七十九年度自
    字第五四六號刑事判決及本院被告前案紀錄表各一份在卷可
    佐，足認受判決人丙○○並非受有罪、無罪、免訴或不受理
    之確定判決，揆諸前揭規定，抗告人自不得對其為再審之聲
    請，此部分聲請再審之程序亦不合法，應予駁回。
(三)被告即受判決人庚○○部分：
  (1)按為受判決人之不利益聲請再審之案件，受判決人於再審判
    決前死亡者，其再審之聲請及關於再審之裁定，失其效力，
    刑事訴訟法第四百三十八條定有明文，則受判決人已死亡者
    ，即不得為其不利益，聲請再審，至為灼然。
  (2)本件受判決人庚○○已於七十八年七月二十七日死亡，有花
    蓮縣警察局吉安鄉戶政事務所函及所附之戶籍謄本可佐，並
    經原審法院七十九年度自字第五四六號判決、九十四年度聲
    再字第二四號裁定、九十五年年度聲再字第五號裁定、臺灣
    高等法院九十四年度抗字第七七五號裁定、九十五年度抗字
    第三六八號裁定認定屬實，是以受判決人庚○○既已死亡，
    抗告人為受判決人庚○○不利益，聲請本件再審云云，揆諸
    上開規定，亦不合法，應予駁回。
(三)相對人甲○○、丁○○部分：
    按對受判決人聲請再審者，應以該受判決人確曾受有刑事確
    定判決者為限，觀諸刑事訴訟法第四百二十條至四百二十二
    條之規定自明。經查：抗告人雖對甲○○、丁○○聲請再審
    ，但甲○○、丁○○均非原審法院上開七十九年度自字第五
    四六號判決之受判決人之一，有原審法院上開七十九年度自
    字第五四六號判決可稽，是以抗告人聲請對甲○○、丁○○
    再審云云，揆諸上開說明，亦不合法，應予駁回。
三、原審對於被告即受判決人庚○○部分，以抗告人聲請再審不
    合法，因予駁回，固非無見。惟按：為受判決人之不利益聲
    請再審，其目的在使受判決人更行諭知科刑或較重之刑，若
    已死亡，則聲請再審之目的，已不存在，是受判決人於聲請
    再審前死亡，或聲請時雖未死亡，而於再審判決前死亡，其
    再審程序，即應終結，毋庸再為其他裁判（定）。經查：受
    判決人庚○○業於七十八年七月二十七日死亡，有花蓮縣警
    察局吉安鄉戶政事務所函及所附之戶籍謄本可證，是以關於
    受判決人庚○○之再審程序，即應終結，毋庸再為其他裁定
    ，原審以受判決人庚○○已死亡，抗告人為受判決人庚○○
    之不利益，聲請本件再審，為不合法，裁定予以駁回，即有
    違誤，應予撤銷，且依前開說明，其再審程序，即應終結，
    毋庸再為其他裁定。
四、原審對於被告即受判決人乙○○、戊○○、癸○○、壬○○
    、丙○○及相對人甲○○、丁○○部分，以抗告為不合法，
    予以駁回，經核尚無違誤。抗告意旨略以：按刑事訴訟法第
    四百二十五條規定：「受判決人之不利益聲請再審，於判決
    確定後，經過刑法第八十條第一項期間二分之一者，不得為
    之」之規定，係指「告訴」而言，而非「自訴」，而抗告人
    係「自訴」，且係依刑事訴訟法第四百二十三條規定：「聲
    請再審於刑罰執行完畢後，或已不受執行時，亦得為之。」
    ，是以本件聲請再審，自屬合法。又依本院九十六年度聲再
    字第二七六號裁定載明：「台灣板橋地方法院七十九年度自
    字第五四六號判決，始為實體判決」，是即令被告甲○○、
    丁○○非原審法院七十九年度自字第五四六號判決之受判決
    對象，但依本院上開裁定所載，原審亦應承擔被告甲○○、
    丁○○之終局判決云云。惟查：本件抗告人係為受判決人乙○○、戊○○、癸○○、壬○○、己○○、丙○○之不利益
    聲請再審，有刑事再審狀在卷為憑，則其再審期間是否超過
    ，應依刑事訴訟法第四百二十五條規定，而該條規定，並不
    限於告訴或自訴，抗告人以本件聲請再審並不適用刑事訴訟
    法第四百二十五條之規定云云，委無足採。又相對人甲○○
    、丁○○均非本件原審七十九年度自字第五四六號判決之受
    判決人，有判決書在卷為憑，是以甲○○、丁○○並未曾受
    有本件刑事確定判決，抗告人對甲○○、丁○○聲請再審，
    亦屬不合法。抗告意旨，仍執陳詞，指摘原裁定不當，為無
    理由，應予駁回。
據上論斷，應依刑事訴訟法第第四百十二條、第四百十三條，裁
定如主文。
中　　華　　民　　國　　96　　年　　12　　月　　28　　日
　　　　　　　　　刑事第十七庭  審判長法　官  趙功恆
  　　　　　　　　　　　　　　　　　  法　官  陳憲裕
　　　　　　　　　　　　　　　　　　  法　官  高明哲
以上正本證明與原本無異。
如不服本裁定，應於收受送達後五日內向本院提出再抗告狀。
                                      書記官  梁淑時
中　　華　　民　　國　　96　　年　　12　　月　　28　　日
